臺灣基隆地方法院民事判決　　　　　　　 95年度訴字第343號
原　　　告　甲○○
　　　　　　乙○○
　　　　　　丙○○
共　　　同　陳倉富律師
訴訟代理人
被　　　告　丁○○
　　　　　　康廷工程顧問企業有限公司
法定代理人　戊○○
上列當事人間請求損害賠償事件，本院於民國96年 9月11日言詞
辯論終結，判決如下：
    主  文
被告應連帶給付原告甲○○新臺幣陸拾萬參仟柒佰參拾伍元，及
被告丁○○自民國九十五年八月三十一日起、被告康廷工程顧問
企業有限公司自民國九十五年九月一日起，均至清償日止，按週
年百分之五計算之利息。
原告其餘之訴駁回。
訴訟費用由被告連帶負擔八分之一，原告甲○○負擔十七分之八
，餘由原告乙○○、丙○○負擔。
本判決原告勝訴部分，於原告甲○○以新臺幣貳拾壹萬元供擔保
後，得為假執行；但被告如以新臺幣陸拾萬參仟柒佰參拾伍元預
供擔保，免為假執行。
原告其餘假執行之聲請駁回。
    事實及理由
一、原告主張：
  (一)被告丁○○為被告康廷工程顧問企業有限公司（下稱康廷公
    司）之員工，於民國94年 4月14日下午1時7分左右，執行職
    務駕駛被告康廷公司所有車號6T－8007號自用小客車，由福
    隆往宜蘭方向行駛，行經臺二線公路 104.6公里處，先停靠
    至路肩翻閱地圖，於翻閱地圖完畢後，應注意起步前除應顯
    示方向燈，注意前後左右有無車輛外，並應讓行進中之車輛
    行人優先通行，及採取必要之安全措施，而該路面鋪設柏油
    、乾燥無缺陷，當時天候為晴，日間有自然光線，視線良好
    無障礙物，並無不能注意之情事，竟疏未注意，適原告甲○○之夫、原告乙○○及丙○○之父即被害人李格富騎乘車號
    PPL－978號重型機車同向自後抵達，閃避不及，致所騎乘之
    機車右把手最右側之塑鋼撞及被告丁○○之上開自用小客車
    左後車燈、左側車體及左前方後照鏡後，李格富因而人車倒
    地，並受有頭部外傷併發顱內出血等傷害，經送醫急救後，
    仍於94年4月15日凌晨1時因上開傷勢導致休克死亡，被告丁○○所涉過失致死罪嫌，業經臺灣基隆地方法院檢察署以95
    年度偵續字第39號起訴，並由本院刑事庭以96年度交易字第
    49號審理。被告丁○○於執行職務因過失不法侵害李格富致
    死，依民法第184條第1項前段及第188條第1項前段，被告丁○○與被告康廷公司應負連帶賠償之責，原告爰依民法第18
    4條第1項、第188條第1項前段、第192條第1、2項及第194條
    第1項規定，請求被告連帶給付原告甲○○新臺幣（下同）2
    ,919,096  元（殯葬費630,100元、扶養費688,996元、精神
    慰撫金1,600,000元、原告乙○○、丙○○精神慰撫金各1,0
    00,000元，及均自起訴狀繕本送達翌日起至清償日止，按週
    年5%計算之利息，並願供擔保聲請宣告假執行。
  (二)被告辯稱被告丁○○所涉過失致死罪嫌業經臺灣基隆地方法
    院檢察署以94年度偵字第2467號予以不起訴，故原告所主張
    之侵權行為不成立，並抗辯被害人李格富與有過失云云，但
    依臺灣基隆地方法院檢察署就本件車禍肇事責任囑託中央警
    察大學鑑識科學研究委員會以96年5月4日校鑑科字第095000
    4429號鑑定書鑑定結論（下稱中央警察大學鑑定書），已明
    確認定被告丁○○應負完全之肇事責任，被害人李格富並無
    過失，被告之抗辯，洵無理由。
二、被告均聲明求為駁回原告之訴及假執行之聲請，如受不利判
    決願供擔保聲請免為假執行，其抗辯如下：
  (一)被告丁○○係駕車行經臺二線公路 104.6公里處，停靠至路
    旁白線外側查看地圖，遭酒醉騎乘機車且頭戴工地帽（非合
    格安全帽）之李格富自後方撞擊被告丁○○駕駛之自用小客
    車，因而機車向外翻倒地，送醫後死亡，此經臺灣基隆地方
    法院檢察署檢察官為不起訴處分，故被告丁○○並無過失甚
    明，本件事故實因李格富酒醉駕車所致，與被告無涉。
  (二)被告丁○○既無不法侵害李格富權利之事實，被告康廷公司
    自無需負連帶賠償責任，且被告康廷公司僱用被告丁○○時
    ，除已就被告丁○○有駕駛汽車之技術及純熟度加以注意外
    ，並就被告丁○○之性格謹慎，非粗心大意之人等，亦加以
    注意，顯已盡監督之責，依民法第 188條但書規定，被告康
    廷公司不負賠償責任，況上開自用小客車除依規定投保強制
    責任險外，更加保汽車第三人責任險，被告康廷公司另投保
    雇主補償契約責任險，顯見被告康廷公司已盡善良管理人之
    注意義務。
  (三)縱認被告應負賠償責任，然原告請求之金額過高：
  1.殯葬費部分：依最高法院92年台上字第1427號、82年台上字
    第 295號裁判意旨，原告請求之殯葬費中，答禮贈品34,140
    元、誦經功德 144,200元、出殯菜桌60,000元，顯非必要費
    用，而以「內政部列管－台北縣殯葬服務市價參考表」估算
    ，標準喪葬儀程僅須 292,200元，原告所提單據費用均屬偏
    高，核與李格富之身分、地位及生前經濟狀況所應支付之殯
    葬費不合，且收據開立單位不同，但格式、字跡相同，部分
    僅有估價單未見發票憑證，顯有不實，被告否認其真正。
  2.扶養費部分：原告甲○○以內政部公布之94年度每人每月最
    低生活標準8,770元計算扶養費，但並未證明其每月有支出8
    ,770  元之生活費，且實務見解均以親屬扶養寬減額作為扶
    養費之計算標準，另死者李格富為45年 9月16日出生，依93
    年臺灣地區男性簡易生命表所載餘命為27.1年，扶養費請求
    期間應為27.1年。
  3.精神慰撫金部分：精神慰撫金應審酌兩造之身分、地位及經
    濟狀況決定之，然原告未提出任何證明，所請求之精神慰撫
    金非但無據，且明顯偏高。
  (四)又被告康廷公司已代李格富支付醫療費用40,000元，及支出
    車號6T－8007號自用小客車修復費用2,500元，依民法第176
    條、第184條、第213條規定及繼承之法律關係，應予抵銷，
    另原告已領取之強制責任險 1,500,000元亦應扣減，且被害
    人李格富對本件車禍發生與有過失，應予過失相抵。
三、當事人不爭執的事實：被告丁○○任職於被告康廷公司，並
    在94年 1月14日下午1時7分左右，因前往臺北縣貢寮鄉執行
    職務，駕駛被告康廷公司所有車號6T－8007號自用小客車，
    與騎乘車號PPL－978號重型機車之原告被繼承人李格富發生
    車禍，李格富因此車禍事故受有頭部外傷併發顱內出血等傷
    害，導致休克死亡；被告康廷公司已支付李格富醫療費用40
    ,000 元及支出汽車修復費用2,500元；原告已領取強制汽車
    責任保險金 1,500,000元等事實，為兩造所不爭執，並有台
    北縣政府警察局瑞芳分局道路交通事故證明書、財團法人長
    庚紀念醫院基隆分院（下稱基隆長庚醫院）94年 4月14日診
    斷證明書、臺灣宜蘭地方法院檢察署相驗屍體證明書、汽車
    修理廠工作單等件影本為證，堪信為真實。
四、當事人爭點的論斷：原告主張本件車禍之發生係因被告丁○○之過失所致，為被告所否認，並抗辯原告請求之殯葬費、
    扶養費及精神慰撫金過高，因此雙方的爭點在於：被告丁○○對於本件車禍是否有過失而與被告康廷公司應負連帶賠償
    責任？原告殯葬費、扶養費及精神慰撫金請求之金額是否過
    高？
  (一)被告丁○○於94年4月14日下午1時7分左右，駕駛車號6T－8
    007 號自用小客車，沿臺二線濱海公路由福隆往宜蘭方向行
    駛，途經臺北縣貢寮鄉境內臺二線 104.6公里處時，因停靠
    路肩翻閱地圖，再自路肩重新起步擬進入車道，本應注意車
    輛起步前，應顯示方向燈，並注意前後左右有無來車，俾禮
    讓行進中之車輛、行人優先通行，暨隨時採取必要之安全措
    施，且依當時情形，無不能注意之情事，竟疏未於起步前預
    為方向燈之顯示，亦疏未注意其左後來車，貿然自路肩起步
    擬駛入車道，適被害人李格富騎乘車號PPL－978號機車沿臺
    二線濱海公路路肩，自被告丁○○駕駛之車輛後方駛至該處
    ，亦疏未注意與前車間保持行車安全距離及注意車前狀況，
    於看見被告丁○○駕駛車輛突自路肩起步擬駛入車道之時，
    雖急轉機車龍頭向左閃避，仍因反應距離不足，致其「機車
    右手把最右側之塑鋼」自後撞擊被告丁○○所駕駛自用小客
    車之左後車燈，再與移動中由被告丁○○駕駛車輛之左側車
    體及左前方後照鏡發生刮擦碰撞，因而人、車左傾倒地滑行
    ，而受有前胸淤青充血、頭部後腦左右兩側破裂流血、右手
    肘部擦傷、右小腿擦傷等傷害，送往基隆長庚醫院急救後，
    在96年4月15日凌晨1時35分不治死亡等事實，業經本院依職
    權調閱本院96年度交易字第49號過失致死案件刑事卷宗（包
    括臺灣宜蘭地方法院檢察署94年度相字第11 7號相驗卷宗及
    臺灣基隆地方法院檢察署94年度相字第 198號相驗卷宗、94
    年度偵字第2467號、95年度偵續字第39號偵查卷宗）查核屬
    實。被告丁○○與康廷公司辯稱車禍發生時被告丁○○在翻
    閱地圖並未發動車輛，是李格富酒醉騎乘機車且頭戴工地帽
    ，自後方撞擊被告丁○○駕駛之自用小客車，因而機車向外
    翻倒地，被告丁○○就車禍之發生並無過失云云，然查：
  1.員警依採證照片所示情節，還原李格富人、車倒地靜止位置
    所重新測繪之道路交通事故現場圖（見臺灣基隆地方法院檢
    察署上開相驗卷宗第61頁）顯示，被告丁○○駕駛車輛與李
    格富騎乘機車首度碰撞後所遺車燈碎片，是散落在被告丁○○駕駛車輛「車尾後方 1.4公尺處」，而該碎片的散落位置
    ，絕非「靜止狀態之被告駕駛車輛」與「行進狀態之李格富
    騎乘機車」所能碰撞造成，此有中央警察大學鑑定結論可憑
    。被告丁○○雖辯稱該鑑定書以刪去法推定假設的事實不可
    取云云，惟該鑑定過程，是以物理計算方式推算車燈碎片散
    落位置與汽車行駛狀態的關聯，有其科學上之依據，應可採
    取，被告丁○○辯稱其駕駛的自用小客車是靜止於路肩位置
    云云，洵無足取。
  2.又被害人李格富騎乘機車右手把最右側之塑鋼是先撞擊到被
    告丁○○駕駛自用小客車之左後車燈，再與被告丁○○駕駛
    車輛之左側車體及左前方後照鏡發生刮擦碰撞，才人、車左
    傾倒地滑行等情，有臺北縣警察局瑞芳分局澳底車禍處理小
    組採證照片 7張（見臺灣基隆地方法院檢察署上開相驗卷宗
    第56至59頁）在卷可憑，並經檢察官於本件車禍發生翌日即
    94年 4月15日到場勘驗無誤，製有勘驗筆錄（見臺灣基隆地
    方法院檢察署上開相驗卷宗第39頁）在卷可佐，復據本院刑
    事庭當庭與被告丁○○確認無誤（見本院96年度交易字第49
    號96年9月5日準備程序筆錄第2、3頁）。而道路交通事故現
    場圖顯示，被害人李格富騎乘機車左傾倒地的刮地痕跡，是
    起始於路肩、終止於外側車道，總長約9.6公尺（2.4＋ 4.0
    ＋2.2＋1.0＝ 9.6）之直線刮痕，對照上開「被告車體之刮
    擦範圍」與「李格富機車之刮地走勢」，可知被告丁○○駕
    駛車輛與李格富騎乘機車首度碰撞後，李格富的機車不但開
    始左傾而偏離其原先方向，並繼續與被告車輛左側車體、左
    前方後照鏡接觸刮擦。如被告丁○○駕駛的車輛果真在停止
    狀態，則以李格富人、車左傾刮地暨呈直線由路肩斜滑入外
    側車道之情狀研判，李格富人、車應無繼續接觸被告駕駛車
    輛之可能，惟其不僅人、車左傾刮地，甚且與被告丁○○駕
    駛車輛之左側車體、左前方後照鏡等處繼續刮擦碰撞，故被
    告丁○○駕駛車輛突自路肩起步而擬駛入車道，以致適沿路
    肩駛抵該處之李格富閃避不及，遂先撞擊被告丁○○駕駛車
    輛左後車燈，再與「移動中」之被告丁○○所駕車輛左側車
    體、左前方後照鏡發生刮擦碰撞之車禍經過，應堪認定。
  3.綜合上開「被告丁○○駕駛車輛與李格富騎乘機車碰撞後之
    碎片所在」、「被告丁○○駕駛車輛左側車體、左前方後照
    鏡與李格富騎乘機車發生刮擦碰撞」，及參照中央警察大學
    鑑識科學研究委員會為還原車禍經過而實地丈量兩車高度暨
    實際觀察兩車撞擊特徵所得「『機車以右手把最右側之塑鋼
    』與『小客車左後車燈最左側之車體』發生撞擊」之結論（
    見臺灣基隆地方法院檢察署95年度偵續字第39號偵查卷宗第
    25至32頁），足見本件車禍應係「被告丁○○貿然自路肩起
    步擬駛入車道，以致由後駛抵該處之李格富人、車雖即向左
    閃避，仍因閃避不及，其機車右手把最右側之塑鋼遂先撞擊
    被告丁○○駕駛自用小客車之左後車燈，再與『移動中』由
    被告丁○○駕駛車輛之左側車體及左前方後照鏡發生刮擦碰
    撞，終至人、車向左倒地滑行」所肇致，被告丁○○辯稱其
    駕駛之車輛並未發動云云，顯與事證不符，不足採取。
  4.按汽車起駛前應顯示方向燈，注意前後左右有無障礙或車輛
    行人，並應讓行進中之車輛行人優先通行，道路交通安全規
    則第89條第1項第6款定有明文。次按汽車在同一車道行駛時
    ，除擬超越前車外，後車與前車之間應保持隨時可以煞停之
    距離；且汽車行駛時，駕駛人應注意車前狀況及兩車併行之
    間隔，並隨時採取必要之安全措施，道路交通安全規則第93
    條前段、第94條第1項、第3項亦有明定。被告丁○○、被害
    人李格富係汽（機）車駕駛人，其等駕駛車輛行駛道路，應
    按上揭規定盡必要之注意義務，且依臺灣基隆地方法院檢察
    署上開相驗卷內道路交通事故調查表暨現場圖所示，案發當
    時，天氣晴、視距良好，肇事路段路面乾燥、無缺陷、無障
    礙物，客觀上被告丁○○及被害人李格富均無不能注意之情
    事，被告丁○○竟疏未於起步前預為方向燈之顯示，亦疏未
    注意其左後來車，即貿然自路肩起步擬駛入車道；被害人李
    格富亦疏未注意應與前車保持隨時可以煞停之距離暨隨時注
    意車前狀況，以致看見被告丁○○駕駛車輛突自路肩起步而
    擬駛入車道之時，雖急轉機車龍頭向左閃避，仍因反應距離
    不足，致其「機車右手把最右側之塑鋼」自後撞擊被告丁○○駕駛自用小客車之左後車燈，再與移動中之被告丁○○所
    駕車輛左側車體、左前方後照鏡發生刮擦碰撞，因而人、車
    左傾倒地滑行，被告丁○○、李格富顯然均已違背上揭注意
    義務，其有過失甚明。
  (二)按因故意或過失，不法侵害他人之權利者，負損害賠償責任
    ；受僱人因執行職務，不法侵害他人之權利者，由僱用人與
    行為人連帶負損害賠償責任；又不法侵害他人致死者，被害
    人對於第三人負有法定扶養義務者，加害人對於該第三人亦
    應負損害賠償責任，且被害人之父、母、子、女及配偶，雖
    非財產上之損害，亦得請求賠償相當之金額，民法第 184條
    第1項前段、第188條第1項前段、第192條第2項、第194條分
    別定有明文。查原告甲○○為被害人李格富之配偶、原告乙○○、李佩瑜為李格富之子女，被告丁○○因過失致李格富
    死亡，依前揭規定，對原告所受之損害，自應負賠償責任。
    雖被告康廷公司辯稱其就選任被告丁○○及監督被告丁○○
    執行職務已盡相當之注意，並加保汽車第三人責任險及雇主
    補償契約責任險，已盡善良管理人之注意義務而得依民法第
    188條第1項但書規定免責云云，但被告康廷公司並未舉證證
    明其選任及監督被告丁○○執行職務時，已盡如何相當之注
    意，或縱加以相當之注意而仍不免發生損害，其空言抗辯，
    已難憑採，即使被告康廷公司在強制汽車責任保險外，另行
    投保汽車第三人責任險及雇主補償契約責任險，此僅是被告
    康廷公司分散風險、以保險費之支出降低自身賠償費用支出
    之行為，被告康廷公司以額外投保即認其已盡民法第 188條
    第 1項但書之注意義務，並不足採，故被告康廷公司自不得
    免除其連帶賠償責任。茲就原告請求之金額，應否准許審酌
    如下：
  1.殯葬費630,100元部分：
  (1)按不法侵害他人致死者，對於支出醫療及增加生活上需要之
    費用或殯葬費之人，亦應負損害賠償責任，民法第192條第1
    項定有明文。又所謂殯葬費係指收殮及埋葬費用而言，此等
    費用是否必要，應斟酌當地喪禮習俗及宗教上之儀式、被害
    人之身前經濟狀況決定之；再查死者家屬依習俗，請法師為
    死亡者誦經超度，目前已成為葬禮告別式中所常見，如近年
    發生之大陸「千島湖船難」、「名古屋空難」皆見法師為亡
    者誦經祈福，甚至舉行誦經法會，此項儀式既已為葬禮所常
    見，已成社會習俗，其支出自為必要之殯葬費用；但殯葬費
    中遺食、答禮用毛巾、菸酒部分，並非喪葬所必須，應予扣
    除，有最高法院84年度台上字第1626號判決、84年度台上字
    第2731號判決、82年度台上字第 295號判決意旨可資參照。
  (2)原告甲○○主張其支出必要之喪葬費用 630,100元，查被害
    人李格富係土葬，經核其中抬棺工人26,000元、花車 3,500
    元、孝服8,500元、棺內物4,500元、壽衣4,000元、萬字被8
    00元、墳墓建造200,000元、棺木 56,000元，皆為必要之殯
    葬費用，訃聞1,500元、大銀3,240元、小銀720元、蓮花燭1
    ,200  元、櫃仔800元、金砲燭400元等，皆為民間祭葬禮俗
    常見項目；惟宣瑞佛壇之誦經費用收據，其所載日期竟為94
    年 4月14日即車禍發生之日，當時被害人李格富尚未死亡，
    即使該日期係記載錯誤，然收據上所列項目，除入木功德20
    ,000  元、出殯功德25,000元、「頭七、二七、四七、五七
    、六七、滿七」各 3,000元（共計18,000元）、三七及過亡
    功德15,000元等，尚可認係喪禮習俗所必須外，至於百日功
    德31,000元、對年功德31,000元、作三年 4,200元，參酌本
    地人一般佛事支出之習俗，應認已逾禮俗所必要而有浮濫之
    情事，顯非必要之殯葬費用；而放棺材菜桌12,000元、出殯
    菜桌60,000元、毛巾10,500元、青白浴巾2,400元、奠禮巾1
    ,440  元、油飯4,000元、米飯500元、式場燈光10,800元、
    式場音響3,000元、接板北管10,500元、西樂9,100元、吹鼓
    7,000 元、潢樂北管17,000元、中西樂合奏26,000元等，或
    為喪宴酬酢之費用，或為喪禮排場之費用，亦非殯葬之必要
    費用；另吹佛機 500元則未見原告說明作何用途，尚難認為
    殯葬所必須之費用。綜上所述，上列殯葬費用在 389,160元
    範圍內，均屬必要，故原告甲○○所得請求之殯葬費用為38
    9,160元，逾此範圍，即屬無據。
  (3)被告雖抗辯以「內政部列管－台北縣殯葬服務市價參考表」
    估算，標準喪葬儀程僅須 292,200元，原告所提單據費用均
    屬偏高，並否認單據之真正云云。惟上開「台北縣殯葬服務
    市價參考表」，已明載現今尚無標準喪葬儀程，且殯葬業者
    收費涉及成本、服務態度、殯葬用品品質等，其所列儀程及
    價格均僅供參考等語（見本院卷宗第53頁），況該儀程係火
    葬，本件被害人李格富係土葬，二者之費用本有差異，本件
    於扣除非必要之殯葬費用後，費用並未過高。又原告所提單
    據雖有格式相同而開立單位不同者，但該單據係一般市面常
    見的格式，應有可能使用相同格式之收據，且除「抬棺工人
    、花車」、「式場燈光、音響」、「油飯、米飯」之收據僅
    有開立人之印章外（見本院卷宗第13、15、18頁），其餘均
    有業者之營業名稱，或明載開立人之姓名、地址及身分證字
    號，不同業者的筆跡亦不相同，應堪信為真實，被告上開抗
    辯，自非可採。
  2.扶養費688,996元部分：
  (1)按受扶養權利者，以不能維持生活而無謀生能力者為限，然
    此項限制於直系血親尊親屬不適用之；夫妻互負撫養義務，
    其受撫養權利之順序與直系血親尊親屬同，民法第1116條之
    1 、民法第1117條定有明文，夫妻互受撫養權利之順序，既
    與直系血親尊親屬同，自不以無謀生能力為必要，此觀最高
    法院79年度台上字第2629號判例甚明。
  (2)原告甲○○為被害人李格富之妻，有戶籍謄本可憑（見本院
    卷宗第 9頁），李格富對其負有扶養義務，原告以內政部公
    布之94年度台灣省最低生活費每人每月 8,770元計算，已屬
    平均消費支出之60% （見本院卷第98頁），且為社會救助法
    第4 條認定是否為低收入戶之一項標準，自屬合理。被告雖
    辯稱原告甲○○未證明其每月有支出 8,770元之生活費，關
    於扶養費計算基準應按所得稅法規所定之個人所得稅納稅義
    務人親屬扶養寬減額為計算依據云云。惟扶養之程度，應按
    受扶養權利者之需要與扶養義務者之經濟能力及身分定之，
    民法第1119條定有明文，而此所謂需要，不僅應主觀的觀察
    ，且應按扶養權利人及義務人之生活程度，扶養義務人之經
    濟能力，而為客觀的決定，即依扶養人之身分、財力及扶養
    權利人之需要，不以衣食住行之費用為限，而應及於全部生
    活需要，包括疾病扶養、適度之安慰娛樂費、教育費等，而
    生活中就上開費用不可能一一索取並保留單據，如強令原告
    甲○○舉證證明，顯有困難，本院審酌原告甲○○現年50歲
    ，其每月生活費為 8,770元，應為可採。又所得稅親屬扶養
    費寬減額，是國家為便於稅收所為固定額度之行政規定，自
    非指扶養義務人民法上所應負之扶養義務之法定額度，況該
    扶養親屬寬減額遠低於一般國民之生活需要，若以此為計算
    標準，自有失公平，被告此部分之抗辯，亦屬無據。
  (3)被告另辯稱不應以原告甲○○之平均餘命 32.57歲計算，應
    以被害人李格富之平均餘命為計算標準等語，參諸一般男性
    平均壽命較女性為短之事實，所辯尚非無據。查被害人李格
    富為45年 9月16日生，94年4月15日死亡時為48歲又7月（即
    48.58歲，以下四捨五入），依93年台灣地區簡易生命表，4
    8歲男性平均餘命為30.10年，則被害人李格富之平均餘命應
    為29.52歲【30.10－（48.58－48）＝29.52】。而原告甲○○除被害人李格富外，尚有生存之成年子女即原告乙○○、
    李佩瑜對原告負扶養義務，是被害人李格富應負之扶養責任
    為3分之1，則原告甲○○得請求之扶養費依霍夫曼計算法扣
    除中間利息後（第一年不扣除），應一次給付之金額為646,
    644元（計算式：8,770×1/3×12月×18.00000000＝646,64
    4）。
  3.慰撫金360萬元部分：
  (1)按慰藉金之賠償須以人格權遭遇侵害，使精神上受有痛苦為
    必要，其核給之標準固與財產上損害之計算不同，然非不可
    斟酌雙方身份資力與加害程度，及其他各種情形核定相當之
    數額（最高法院51年台上字第223號判例意旨參照）。
  (2)原告甲○○為被害人李格富之妻，原告乙○○、李佩瑜為被
    害人李格富之子女，原告甲○○與李格富結縭20餘載，待至
    兒女成長而可稍卸重擔，原告乙○○與李佩瑜甫自大學畢業
    正能奉養父母之際，李格富卻因本件車禍身亡，家庭破碎，
    精神上自受有極大之痛苦，其請求被告給付精神慰撫金，自
    屬有據。本院斟酌被告丁○○與被害人李格富素不相識，被
    告丁○○在車禍發生後始終否認有過失而未向原告致歉賠償
    ，及原告甲○○46年 6月16日生，現年50歲，小學畢業，擔
    任成衣加工員及兼職保險業務員，94年所得總額185,708 元
    ，名下無不動產（見本院卷宗第60、78頁），原告乙○○71
    年10月9日生，現年25歲，大學畢業，94年所得總額1,874元
    ，名下有房屋及土地各1筆（總額1,248,900元，見本院卷宗
    第62、76、80、81頁），原告李佩瑜73年 6月24日生，現年
    23歲，大學畢業，94年所得總額17,470元，名下無不動產（
    見本院卷宗第64、77、79頁）；被告丁○○67年3月16日生
    ，現年29歲，大學畢業，受僱於被告康廷公司，94年所得總
    額526,617 元（見本院卷宗第66頁），名下無不動產，被告
    康廷公司資本額1千萬元（見本院卷宗第104頁）等一切情狀
    ，認原告所得請求之精神慰撫金以原告甲○○ 1,200,000元
    ，原告乙○○、李佩瑜各8 00,000元為適當。
五、又按損害之發生或擴大，被害人與有過失者，法院得減輕賠
    償金額或免除之，民法第217條第1項定有明文。查本件車禍
    ，被害人李格富有未注意與前車保持安全距離及注意車前狀
    況，以致於被告丁○○駕駛車輛突自路肩起步而擬駛入車道
    之時，因反應距離不足，致其機車右手把最右側之塑鋼撞擊
    被告丁○○駕駛自用小客車之左後車燈、左側車體及左前方
    後照鏡後，人、車倒地，是本件損害之發生，被害人李格富
    亦與有過失，原告等自應繼受之，被告辯稱應予過失相抵，
    自屬有據。本院審酌被害人與加害人之過失情節，被告丁○○所違反者係自路肩起駛，未注意左後方之機車，而被害人
    李格富所違反者係未與前車保持隨時可以煞停之距離暨隨時
    注意車前狀況，認被害人李格富與被告丁○○應各負 50%責
    任，始為公允，則原告應承受被害人李格富應負之 50%責任
    ，被告賠償之金額應減輕 50%，原告甲○○得請求被告連帶
    給付之金額為 1,117,902元，原告乙○○、丙○○各得請求
    被告連帶給付之金額為400,000元。
六、末按因汽車交通事故死亡者，為受害人之遺屬，其順位如下
    ：(一)父母、子女及配偶；同一順位之遺屬有數人時，按人數
    平均分配保險給付或補償；保險人依本法規定所為之保險給
    付，視為被保險人損害賠償金額之一部分；被保險人受賠償
    請求時，得扣除之，強制汽車責任保險法第11條第1項第2款
    、第 2項、第32條分別定有明文。查被害人李格富死亡後，
    原告即李格富之子女及配偶已領取強制汽車責任保險金1,50
    0,000元，另被告康廷公司已代被害人李格富支付醫療費用4
    0,000元，及支出車號6T－8007號自用小客車修復費用2,500
    元，主張與原告之損害賠償債權抵銷，為兩造所不爭執，上
    述保險金及醫療費用、修復費用應由原告 3人平均分配及分
    擔，保險金每人各得 500,000元，應自損害賠償金額中扣除
    ，醫療費用及修復費用各為14,167元【（40,000+2,500）÷
    3=14,167，元以下四捨五入】，應予抵銷，從而，原告甲○○得請求賠償之金額為603,735元（1,117,902-500,000-14,
    167= 603,735），原告乙○○、丙○○部分已不能再向被告
    請求賠償其損害。
七、綜上所述，原告甲○○依侵權行為之法律關係，請求被告連
    帶給付 603,735元，及自起訴繕本送達翌日即被告丁○○自
    95年 8月31日起、被告康廷公司自95年9月1日起，均至清償
    日止，按週年5%計算之利息，為有理由，應予准許；原告逾
    上開範圍之請求，為無理由，應予駁回。
八、原告陳明願供擔保，聲請宣告假執行，經核其勝訴部分，合
    於法律規定，爰酌定相當擔保金額宣告之，並依被告之聲請
    ，宣告其預供擔保而免為假執行；原告其餘假執行之聲請，
    因訴之駁回而失其依據，應併予駁回。
九、結論：本件原告之訴為一部有理由，一部無理由，依民事訴
    訟法第79條、第85條第1項、第2項、第390條第2項、第 392
    條第2項，判決如主文。
中　　華　　民　　國　　96　　年　　9 　　月　　27　　日
                  民事庭法　官　陳湘琳
以上正本係照原本作成。
對於本件判決如有不服，應於收受送達後20日內向本院提出上訴
書狀，敘述上訴之理由，上訴於臺灣高等法院，並按他造當事人
之人數附具繕本。
中　　華　　民　　國　　96　　年　　9 　　月　　27　　日
                        書記官　王佩珠
